臺灣桃園地方法院刑事判決　　　　　　　　　　　九十三年度交易字第四八號
　　公　訴　人　臺灣桃園地方法院檢察署檢察官
　　被　　　告　辛○○
右列被告因過失傷害案件，經檢察官聲請簡易判決處刑（九十二年度偵字第一○五七
五號），經本院認有刑事訴訟法第四百五十一條之一第四項但書第三款情形，改行通
常訴訟程序，茲判決如左：
    主      文
辛○○無罪。
    理      由
一、公訴意旨略以：被告辛○○於民國九十二年五月二十七日十六時三十分許，駕駛
    車牌ＣＲ－八三八二號自用小客車，行經桃園縣桃園市○○路一○九號前，原應
    注意車前人、車動態，隨時採取必要之安全措施，以防免危險發生，詎其仍疏未
    注意車前人、車動態，適有學童甲○○從走廊走到馬路，為辛○○所駕前揭車輛
    撞及，致李童左手受有骨折之傷害，因認被告辛○○涉犯刑法第二百八十四條第
    一項前段之過失傷害罪嫌云云。
二、按犯罪事實應依證據認定之，無證據不得認定犯罪事實；又被告之自白，非出於
    強暴、脅迫、利誘、詐欺、疲勞訊問、違法羈押或其他不正之方法，且與事實相
    符者，得為證據。被告之自白，不得作為有罪判決之唯一證據，仍應調查其他必
    要之證據，以察其是否與事實相符。又不能證明被告犯罪者，應諭知無罪之判決
    ，此於刑事訴訟法第一百五十四條第二項、第一百五十六條第一項、第二項及同
    法第三百零一條第一項分別定有明文。又按事實之認定，應憑證據，如未能發現
    相當證據，或證據不足以證明，自不能以推測或擬制之方法，以為裁判基礎，最
    高法院著有四十年台上字第八六號判例可資參考。
三、公訴意旨認被告辛○○涉犯上開罪嫌，無非係以被告之自白、被害人甲○○之指
    訴，及道路交通事故現場圖及調查報告表、診斷證明書、現場照片等為其論據。
    訊據被告辛○○雖坦承駕駛車號ＣＲ－八三八二號自用小客車行經前開地點，撞
    及被害人甲○○，惟否認有何過失，辯稱：係被害人甲○○從走廊衝出來才發生
    車禍，伊並無過失，車禍發生後，因伊要上班，就先行離開，並請其男友丁○○
    送被害人去醫院云云。
四、惟查：
    （一）本件被害人甲○○於警訊時指稱：當時我從桃園市東門國小放學回家，走
          到肇事地點地點時，有一輛ＣＲ－八三八二號車輛從我後方過來撞到我左
          腳，我摔倒後碰撞地面，左手有骨折。對方有送我至一家中醫診所就醫，
          對方是一名男人，自稱姓楊，電話是0000000000，約三十幾歲
          等語（見偵查卷第五頁反面）。
    （二）本件經當時目擊車禍發生後情形之證人己○○、戊○○、乙○○、丙○○
          、庚○○等人亦均證稱：本件肇事車輛之駕駛人係一男性等語，茲分述如
          後：
          1.又證人己○○即被害人甲○○之同學於本院九十三年三月十八日審理中
            證稱：我跟甲○○、乙○○下課後走在一起，走安東街要去ＳＥＶＥＮ
            －ＥＬＥＶＥ便利商店買東西，走在馬路邊，甲○○走在前頭我跟張宇
            皓併排走在後面，甲○○走在靠馬路中線，被同方向後面開過來的車子
            撞到，遭車子右前輪撞到他的左腳，甲○○就跌倒，車子撞到後有停下
            來，我有看清楚一個男生從駕駛座車門下來，我沒有看到副駕駛座有人
            ，我也沒有看到車上有其他人，開車的男生下車以後有把他的手機號碼
            ，寫在紙條上留給我們，那個人也開著車帶甲○○去醫院，我不知道去
            哪家醫院，我媽媽那時剛好要到回學校附件來接我，有看到車禍發生的
            情形，我有看到甲○○被撞到身上有擦傷的情形，車子顏色我不記得了
            。（問：是否可以指認發生車禍的駕駛人？）就是在法庭的丁○○。（
            問：當時是否看到被告辛○○？）無。（問：當時看到幾個人從車上下
            來？）只看到一位先生從駕駛座下來等語。
          2.另證人戊○○即己○○之母親於審理中證稱：我每天我兒子下課，我會
            到學校去接他，他通常會在便利商店買東西，我會去便利商店接他。車
            禍發生地點與便利商店的距離約兩、三家店面的距離。當時我騎機車到
            便利商店，看到前方有一個小朋友穿制服坐在路上，我恐怕是我兒子，
            我馬上車停好向前看，走到半途看到駕駛座的位置有一位先生，我並未
            特別注意車上有無其他的人，當時看到甲○○我有問他有沒有受傷，李
            品憲當時說沒有受傷，但我看到甲○○臉色蒼白，就建議駕駛人帶李品
            憲去看醫生，當時我有向駕駛的先生借他的手機，打電話給甲○○的媽
            媽，當時車上只有駕駛人下車，沒看到其他人下車，我當時是看著駕駛
            的先生把甲○○帶上車後我才離開現場，當時甲○○自己還可以走。（
            問：當時有無看到辛○○在場？）無。（問：當時看到駕駛人帶甲○○
            上車有無看到車上有其他人？）沒有。（問：當時車禍肇事的駕駛人是
            否在庭的丁○○？）應該是的。我有看到男性駕駛從駕駛座下來。（問
            ：是從何方向看車內有無人？）我是從擋風玻璃看到車內並沒有其他人
            ，我看到的時候駕駛已經下車。當時我是先看被撞的小朋友，小朋友就
            在那輛肇事車的前輪旁邊。（問：是否記得與駕駛人的對話？我有建議
            駕駛人小朋友要趕緊送到醫院去檢查，駕駛人還有問我是否是小朋友的
            媽媽，我說不是等語。
          3.證人乙○○即被害人甲○○之同學於審理時證稱：下課後我與甲○○、
            己○○走在一起，原來走在騎樓上，因為鐵門堵住我們就走到安東街的
            馬路上，我與甲○○走在前面，己○○走在後面，甲○○走在靠馬路中
            線的位置，甲○○被同向後方的來車撞到，車子的右側撞到他的左腳，
            甲○○有被撞彈到前方，我有看到一個先生從駕駛座下來，那部車上沒
            有其他人，車子撞到後就馬上停車，駕駛就下車。（問：你看到從駕駛
            座下車的先生是否就是在庭上的丁○○先生？）是。（問：有無看到法
            庭上的被告小姐？）無。（問：己○○的媽媽何時到現場？）被撞到不
            久，甲○○還坐在地上己○○的媽媽，就到現場。我跟己○○二人將李
            品憲扶起來靠在旁邊的機車上。（問：駕駛有無留電話給你們？）我不
            清楚，但己○○的媽媽有叫駕駛把電話留下來。（問：那位先生究竟是
            從駕駛座或是副駕駛座下來的？）確實是從駕駛座下來的等語。
          4.證人丙○○即被害人甲○○之同學於審理時則證稱：我有看到車禍發生
            的情形，我跟甲○○一起下課走在他的後方距離不是很遠，大約是十五
            公尺左右，路上小朋友沒有很多，車輛也沒有很多，我看到甲○○被撞
            ，甲○○當時是好像跟兩位同學併排走在一起，甲○○走在最外面然後
            我就看到他被車子撞到了，我就趕緊上前去看，我看到一個男生從車子
            左邊駕駛座車門走下來，我是跑過去看時看到男性駕駛人下車，我過去
            時看到車內並沒有其他的人，我有看清楚。我看到甲○○感覺他的手怪
            怪的，好像是骨折，那個男性駕駛我不記得他有講什麼話了，我也不清
            楚哪個男性駕駛有留電話或帶甲○○去看醫生，我當時也有看到己○○
            的媽媽在現場。（問：那位男性駕駛是否在庭上的丁○○？）有點像。
            （問：有無看到被告小姐？）我沒有看到她，當時車上只有一個男性駕
            駛，現場也沒有看到她等語。
          5.證人庚○○即被害人甲○○之同學於審理時證稱：我沒有看到甲○○被
            撞到的情形，當時下課後我跟丙○○走在一起，我們走在甲○○後面，
            當時我們發現我們前方有發生車禍，我們就趕緊上前去看，我看到李品
            憲跌倒，手有受傷，撞到的車輛車上有一位男性在場，我沒有看到哪個
            男生是從哪裡下車，那個男生說要把甲○○送到醫院，請我們把車牌號
            碼記下來，我到甲○○跌到的地方他還坐在地上，我後來看到己○○的
            媽媽從便利商店到車禍現場。（問：當時要把甲○○送到醫院的男性是
            否在庭上的丁○○？）我不記得。（問：當時有無看到被告小姐？）無
            等語。
    （三）經查，前開證人己○○、乙○○、丙○○、庚○○等人與被害人均為同學
          關係，而證人戊○○則為己○○之母親，渠等與被告辛○○、案外人楊重
          賢均素不相識，惟渠等所為之證言，經互核與被害人甲○○相符，且證人
          戊○○係於案發後，被害人甲○○還坐在地上時趕到車禍現場，其他證人
          己○○、乙○○當時亦在車禍現場附近，渠等均證稱案發當時，並未目睹
          被告辛○○在現場，是被告雖坦承係案發時之駕駛人，惟與事實並不相符
          ，尚難遽信。
    （四）證人丁○○雖證稱：車禍當時是伊女友即被告開車，因被告急著上班，先
          行離開，由伊幫被告處理車禍事宜，所以被害人才會認為車是由伊駕駛的
          云云，惟訊之被告辛○○自承伊上班之時間為下午五點至翌日凌晨一時止
          ，而本件車禍發生時間，約下午四時三十分左右，又依被告所述上班之地
          點係在舊遠東百貨附近，該處距離車禍地點，步行至多十分鐘，有何急迫
          無法自行處理車禍之情形？況前開被害人甲○○、證人己○○、戊○○、
          乙○○、丙○○、庚○○等人均證述肇事車輛之駕駛係一男性，車上並無
          他人等語，是證人丁○○之證詞，顯與證人所述有間，應係其當時為無照
          駕駛，故於被害人提起告訴後，為規避刑責及賠償責任，商請被告頂替本
          案。否則，為何前開證人均證稱車禍現場並未見到被告在場？故證人楊重
          賢所述，不足採信。
五、此外，復查無其他積極之證據足以證明本件車禍事故係被告辛○○過失行為所致
    ，既不能證明被告犯罪，自應為被告無罪之諭知。
六、至本件真正之行為人丁○○，未據告訴人提出告訴，亦未經公訴人提起公訴，應
    由公訴人另行依法處理；又被告辛○○明知本件車禍之行為人為丁○○，竟為使
    之隱避而頂替，於警訊時自承是駕駛前開車輛之人，是否涉犯刑法第一百六十四
    條第二項之頂替罪嫌，應由檢察官另行依法處理，併予明。
七、本件原經檢察官聲請簡易判決處刑，經本院認有刑事訴訟法第四百五十一條之一
    第四項但書第三款情形，改行通常訴訟程序，附此敘明。
據上論斷，應依刑事訴訟法第四百五十二條，第三百零一條第一項，判決如主文。
本案經檢察官簡志祥到庭執行職務。
中      華      民      國    九十三    年      五      月      六      日
                                    臺灣桃園地方法院交通法庭
                                        審判長法  官  游  紅  桃
                                              法  官  王  美  玲
                                              法  官  黃  永  定
右正本證明與原本無異。
如不服本判決，應於送達後十日內，向本院提出上訴狀。
                                              書記官  李  佩  玲
中      華      民      國    九十三    年      五      月      六      日
